【裁判字號】    90,易,2421
【裁判日期】    900911
【裁判案由】    詐欺
【裁判全文】
臺灣板橋地方法院刑事判決                          九十年度易字第二四二一號
    公  訴  人  臺灣板橋地方法院檢察署檢察官
    被      告  甲  ○
右列被告因詐欺案件，經檢察官提起公訴（九十年度偵緝字第七０八號），本院判決
如左：
    主  文
甲○連續意圖為自己不法之所有，以詐術使人將本人之物交付，處有期徒刑參年陸月
。
    事  實
一、甲○明知自己於民國八十一年間起已無償債能力，竟意圖為自己不法之所有，基
    於詐欺取財之概括犯意，先於八十一年六、七月間（起訴書誤繕為同年七月間）
    向乙○○佯稱，其亟需現金新台幣（下同）二百萬餘元以繳付遺產稅，辦理位於
    台中縣東勢鎮某不動產之繼承登記，俟過戶登記完畢即向銀行辦理貸款償還，乙
    ○○不疑有詐，乃陸續在台北縣市或基隆等地，交付共計二百三十四萬元予甲○
    （先後於八十一年六月三十日交付交付二十萬元、同年七月八日交付四十五萬元
    、同年七月二十七日交付十二萬元、同年八月二十一日交付一百萬元、同年九月
    五日交付二十五萬元、同年十一月七日交付二十二萬元、同年十一月二十四日交
    付十萬元）。復於八十二年七月初（起訴書誤繕為八十三年間），甲○又藉詞其
    繼承之土地欲與他人合建，如土地上有設定抵押權，恐影響合建事宜為由，再向
    乙○○借貸一百五十萬元，乙○○為日後得以順利取回上開二百萬元借款，遂應
    允並於八十二年七月五日如數給付一百五十萬元予甲○。之後，甲○又陸續以資
    金周轉為由，連續向乙○○借貸不等金額數次，前後借款總數共計約四百三十萬
    元左右。事後，乙○○見甲○無法如期還款，乃積極催討，甲○於八十四年十二
    月二十二日簽發面額五百萬元本票一紙，佯稱半年內會還錢，惟甲○屆期仍無法
    清償。甲○又於八十五年七月十二日，在台北市○○區○○路二００巷十九號華
    大法律事務所內，再度與乙○○簽訂協議書，諉稱願意每半年還款五十萬元，以
    五年清償完畢，並當場簽發每張面額為五十萬元之本票共十張以取信於乙○○。
    詎甲○於簽訂協議書後，仍未依約履行，進而遷移他處逃匿，避不見面，乙○○
    遍尋無著始知受騙。
二、案經乙○○訴請台灣板橋地方法院檢察署檢察官偵查起訴。
    理  由
一、訊據被告甲○固坦承向告訴人乙○○借款三百萬元迄今未清償，其中一百五十萬
    元係以欲與他人投資合建事宜為由而借款，但並未實際投資，而將款項花用殆盡
    ，及事後於八十四年十二月二十二日簽發面額五百萬元本票一紙予乙○○，暨於
    八十五年七月十二日與乙○○在法律事務所簽訂協議書及簽發每張面額均五十萬
    元之本票共十張等事實不諱，惟否認乙○○其餘約一百三十萬元之借款債權及否
    認有何詐欺犯行，辯稱：伊以前在基隆小上海酒店上班而認識乙○○，乙○○鼓
    勵伊不要繼續在酒店上班，自行出來做生意，乙○○為幫助伊而借伊錢，伊並無
    向乙○○表示因伊繼承土地要繳付遺產稅辦理繼承登記為由而借款，至於伊所簽
    發面額五百萬元本票一張係因告訴人告訴伊簽發該張本票以便讓告訴人對於其太
    太比較好交代云云。惟查：
（一）被告右揭犯罪事實，業據告訴人乙○○迭於偵查及本院審理時指訴歷歷，且有
      告訴人於本院所提出提領款項明細表、台北市第二信用合作社儲蓄部支存客戶
      明細表各一份附卷可稽，該等自信用合作社提領而可查證之多筆金額共計達三
      百八十四萬元，顯已多於被告所自承之三百萬元金額，告訴人並指明尚有以自
      己之私房錢現金交付予被告，且被告於偵審中均稱其向告訴人借款之際並未計
      息，即無利息預扣之情形，則被告所辯僅拿取三百萬元，而非四百三十萬元云
      云，非足採信。此外，復有被告所自承親自簽名書立之協議書一份、親自簽發
      之面額五百萬元本票影本一紙、每張面額均為五十萬元之本票十張在卷可稽。
（二）其次，被告坦承確曾於八十二年七月初向告訴人稱欲與他人合夥投資不動產合
      建事宜，而向告訴人借款一百五十萬元，告訴人亦如數交付，惟嗣後並未實際
      投資等情不諱，核與告訴人所指訴之情節相符。且被告對於本院訊問關於其向
      告訴人借款之理由究竟為何乙節，其供稱：「（問：為何要借錢？如何向告訴
      人稱要借錢？）我以前在酒店上班，因他鼓勵我不要再在酒店上班，自己出來
      做生意，我就說好，要找個工作做。（問：為何向告訴人拿如此多錢？）我要
      做生意，他要幫助我，我告訴告訴人有人要投資建築方面，結果也沒去做。我
      當時開口要一百五十萬元。（問：一百五十萬元是八十二年七月五日，那八十
      一年六月三十日之二十萬元是以何理由向告訴人借款？）因他鼓勵我出來做生
      意。（問：為何陸陸續續在八十一年七月八日拿了四十五萬元、七月二十七日
      拿了十二萬元、八月二十一日拿了一百萬元、九月五日拿了二十五萬元、十一
      月七日拿了二十二萬元、十一月二十四日拿了十萬元？你是以何理由向告訴人
      借錢？）當初我想做生意，做酒店的生意，我有跟告訴人講我要做酒店生意。
      （問：做酒店生意要多少錢？）剛開始沒多少，當初投資約卅萬到卅五萬元左
      右。（問：一百五十萬元這一筆是否是為了做建築生意？）不是。其他的是他
      陸陸續續我們二人出去的時候，他就鼓勵我做生意。（問：做何生意？）開酒
      店。（問：是否曾告訴告訴人要辦理繼承登記，故要借錢？）我本來有跟他說
      ，起初他沒答應借給我，後來他說我鼓勵你，所以借錢給我。」云云，此有本
      院九十年七月十七日訊問筆錄足稽，是被告初辯稱向告訴人借款係因告訴人要
      幫助伊，鼓勵伊自行出來做生意，而借予款項，復亦坦承有另行以與他人共同
      建築生意而向告訴人借款一百五十萬元，而本院質之該一百五十萬元之前向告
      訴人所借得之款項是以何理由借得，其仍辯稱係從事開酒店生意云云，惟本院
      質諸其開設酒店投資金額若干，其答稱：「三十萬至三十五萬元左右」，此金
      額顯然遠遠少於其自八十一年六月三十日起至同年十一月二十四日止向告訴人
      所拿取之金額（共二百三十四萬元），所辯純為避重就輕之詞，因而本院再質
      以究竟有無向告訴人稱因要辦理繼承登記故向告訴人借錢乙節，被告答稱：「
      我本來有跟他說，起初他沒答應借給我，後來他說我鼓勵你，所以借錢給我。
      」，是被告確實曾向告訴人佯稱要辦理繼承登記為由而向告訴人借款，而施以
      詐術甚明。
（三）又被告雖辯稱以向告訴人所借得之款項用於與他人開設酒店，金額為三十萬至
      三十五萬元，惟告訴人於偵查中即指稱被告後來離開上班之小上海酒店，與他
      人合夥做酒店生意，但拆夥後的股金，被告亦取走，並未還款等語在卷（見九
      十年度偵緝字第七０八號卷第二十三頁正面），本院訊問被告開設酒店經營多
      久、拆夥後所取回之股金金額若干等節，其答稱：「差不多半年就沒有做了，
      酒店股金有收回，收回十幾萬元。」，亦有本院九十年七月十七日訊問筆錄可
      按，足見被告雖投資與他人合夥開設酒店，惟投資金額僅三十萬至三十五萬元
      ，且於拆夥後尚有收回十餘萬元。而被告於偵審中均坦稱其並無繼承任何不動
      產，依此以觀，足認被告憑空杜撰因繼承不動產欲繳納遺產稅以辦理繼承登記
      為由，及其後藉詞其繼承之土地欲與他人合建為由，而向告訴人借款，均係向
      告訴人施用詐術以騙取告訴人財物之手段，且其自始即不法所有意圖及詐欺之
      犯意已明。其所辯無詐欺故意云云，顯為事後卸責之詞，毫無可信。本件事證
      已明，被告詐欺犯行堪予認定。
二、核被告甲○所為，係犯刑法第三百三十九條第一項詐欺取財罪。其先後多次犯行
    ，時間緊接，手法相同，所犯復為構成要件相同罪名，顯係基於概括犯意為之，
    應依連續犯規定論以一罪，並加重其刑。爰審酌被告素行、犯罪動機、目的、手
    法、次數、對告訴人所造成之損害與犯後否認、態度欠佳，迄今已數年仍未償還
    告訴人分文，亦未與告訴人達成民事和解等一切情狀，量處如主文所示之刑，以
    示懲儆。
據上論斷，應依刑事訴訟法第二百九十九條第一項前段，刑法第五十六條、第三百三
十九條第一項，罰金罰鍰提高標準條例第一條前段，判決如主文。
本案經檢察官葉奇鑫到庭執行職務
中      華      民      國    九十      年      九      月     十一     日
                                      臺灣板橋地方法院刑事第五庭
                                          法  官  陳  翠  琪
右正本證明與原本無異。
如不服本判決，應於判決送達後十日內，向本院提出上訴狀。
                                          書記官  曹  秋  冬
中      華      民      國    九十      年      九      月     十四     日
附錄本案論罪科刑法條全文
中華民國刑法第三百三十九條
(普通詐欺罪)
意圖為自己或第三人不法之所有，以詐術使人將本人或第三人之物交付者，處五年以
下有期徒刑、拘役或科或併科一千元以下罰金。
以前項方法得財產上不法之利益或使第三人得之者，亦同。
前二項之未遂犯罰之。


司法院資訊處製作；財團法人民間司法改革基金會備份。
